臺灣臺中地方法院民事判決
110年度沙簡字第722號
原      告  賴麗如  
被      告  謝國章  
上列當事人間請求返還房屋事件，本院於民國111年5月25日言詞
辯論終結，判決如下：
    主      文
被告應將坐落臺中市○○區○○段○○○地號土地上如附圖所示編號壹
層面積93.53平方公尺、編號貳層面積89.66平方公尺、編號參層
面積46.66平方公尺之建物即門牌號碼臺中市○○區○○路000號房屋
返還予原告。
訴訟費用由被告負擔。
本判決第一項得假執行。
    事實及理由
一、被告經合法通知，未於最後言詞辯論期日到場，核無民事訴
    訟法第386條各款所列情形，爰依原告之聲請，由其一造辯
    論而為判決。
二、原告主張：坐落臺中市○○區○○段000地號土地上，其上有未
    辦保存登記建物即門牌號碼：臺中市○○區○○路000號之連棟
    房屋，係被告與其弟弟謝國村所繼承，原告經本院108年度
    司執字第14670號返還借款強制執行拍賣，由原告投標拍定
    權利範圍2分之1，並已繳足價金，本院已於109年6月11日發
    給權利移轉證明書，原告並於同年6月22日向稅捐機關辦理
    移轉登記完畢。上開房屋雖共用一個門牌號碼，但分為兩棟
    ，各有獨立之出入口，如本院囑託臺中市龍井地政事務所複
    丈成果圖（下稱附圖）所示之1層、2層及3層房屋（下稱系
    爭房屋）部分，係由被告占有，並由原告於上開執行事件中
    所買受，另外一側之房屋，則為被告胞弟謝國村所有。原告
    於109年6月22日當晚，即電告被告之妻賴素真，請求其等儘
    速搬遷，其後亦多次請求被告遷讓系爭房屋，惟被告及其妻
    均稱其等已覓地要自蓋鐵皮屋，但不肯承諾返還系爭房屋之
    時間，迄今仍未搬遷，而原告雖僅買受權利範圍2分之1之應
    有部分，但系爭房屋既與謝國村之房屋分別獨立出入，被告
    已無占用權利，自應返還系爭房屋予原告，爰依法請求被告
    遷出，並返還系爭房屋。並聲明：如主文第1項所示。
三、被告經合法通知，雖未於最後言詞辯論期日到場，據其先前
    到場所為之陳述及主張略以：門牌號碼臺中市○○區○○路000
    號房屋是我爸爸的遺產，謝國村是我弟弟，所以連棟房屋是
    我和謝國村各繼承2分之1，但我的2分之1部分已經被拍賣，
    被原告買走了，該紅色磚塊的房屋是謝國村在住的沒有錯，
    我是住在白色磚塊的系爭房屋。我沒有權利可以住在系爭房
    屋內，但要等我有其他地方住，目前我沒有適當地方搬。並
    聲明：駁回原告之訴。
四、本院之判斷：
  ㈠按拍賣之不動產，買受人自領得執行法院所發給權利移轉證
    書之日起，取得該不動產所有權，強制執行法第98條前段定
    有明文。又就未辦理保存登記之建築物為讓與時，雖因未辦
    理保存登記致不能辦理所有權移轉登記，該建築物之所有權
    不能發生讓與之效力，但受讓人與讓與人間非不得約定將該
    建築物之事實上處分權讓與於受讓人（最高法院74年度台上
    字第1317號判決要旨參照）。另依強制執行法第98條規定，
    拍賣之不動產，買受人自領得執行法院所發給權利移轉證書
    之日起，取得該不動產之所有權，債務人甲之違章建築既經
    法院拍賣由乙承買，並取得權利移轉證書，即應認乙為該違
    章建築之所有權人，縱不能依法登記，但依民法第759條，
    亦僅不能處分其物權，不能否認其已取得之所有權（參見臺
    灣高等法院暨所屬法院78年3月16日法律座談會研討結果）
    。本件門牌號碼臺中市○○區○○路000號連棟房屋，原為被告
    與謝國村所繼承取得，原告經本院108年度司執字第14670號
    強制執行程序拍定權利範圍2分之1，由本院發給不動產權利
    移轉證書，原告並已辦妥房屋稅籍登記之事實，業據原告提
    出房屋稅籍證明書及本院不動產權利移轉證明書各1紙在卷
    可佐（見本院卷第17、59頁），並經本院依職權調閱上開執
    行卷宗查核無誤，自堪信為真實。
  ㈡原告雖僅取得權利範圍2分之1之應有部分，惟門牌號碼臺中
    市○○區○○路000號連棟房屋中，系爭房屋與謝國村所繼承房
    屋各有獨立出入口，係分別獨立使用之情，業據本院於111
    年3月3日勘驗屬實，有該連棟房屋照片（見本院卷第115頁
    ）可憑，而原告主張系爭房屋係屬被告所占有，其詳細面積
    如附圖所示，亦據本院於111年3月3日勘驗時，囑託臺中市
    龍井地政事務測量無誤，有該所函覆本院如附圖所示之複丈
    成果圖可稽，被告亦坦承其所繼承2分之1部分已經被拍賣，
    被原告買走了，伊已沒有權利可以住在系爭房屋等語，故原
    告主張其已單獨取得系爭房屋，被告無權占有系爭房屋之情
    ，自可採信。故被告所辯要等伊有其他地方住，目前伊沒有
    適當地方搬遷之情，自不足以對抗原告。
  ㈢按所有人對於無權占有或侵奪其所有物者，得請求返還之。
    對於妨害其所有權者，得請求除去之。有妨害其所有權之虞
    者，得請求防止之。民法第767條定有明文。此為所有權之
    物上請求權，於未保存登記之建物嗣後繼受取得者，其權利
    雖非不動產所有權，然事實上處分權其性質實係為所有權權
    能之集合，對於該事實上處分權之保護，應同於不動產所有
    權之保護，是以上開民法第767條有關所有權保護之規定，
    本於同一之利益狀態，價值衡量，則於事實上處分權之情形
    ，自亦應類推適用之。查原告經本院發給權利移轉證書取得
    系爭房屋所有權及事實上處分權，已如前述。被告既未舉證
    證明有何占有系爭房屋之正當權源，從而，揆諸前揭說明，
    原告請求被告應自系爭房屋遷出，將系爭房屋返還原告，為
    有理由，應予准許。
五、綜上所述，原告請求被告應將如附圖所示編號壹層面積93.5
    3平方公尺、編號貳層面積89.66平方公尺、編號參層面積46
    .66平方公尺之建物返還予原告，自有理由，應予准許。
六、本件係適用簡易程序所為被告敗訴之判決，依民事訴訟法第
    389條第1項第3款規定，本院應依職權宣告假執行。
七、本件事證已臻明確，兩造其餘攻擊防禦方法及舉證，經核均
    與判決結果不生影響，爰無庸逐一論述，附此敘明。
八、結論：原告之訴為有理由，依民事訴訟法第436條第2項、第
    78條、第389條第1項第3款，判決如主文。
中　　華　　民　　國　　111 　年　　6 　　月　　8 　　日
                  沙鹿簡易庭   法  官  黃建都
以上為正本係照原本作成。
如不服本判決，應於送達後20日內，向本院提出上訴狀並表明上
訴理由，如於本判決宣示後送達前提起上訴者，應於判決送達後
20日內補提上訴理由書（須附繕本）。如委任律師提起上訴者，
應一併繳納上訴審裁判費。
中　　華　　民　　國　　111 　年　　6 　　月　　8 　　日
                               書記官  許宏谷